【裁判字號】    90,訴,876
【裁判日期】    901225
【裁判案由】    違反毒品危害防制條例
【裁判全文】
臺灣屏東地方法院刑事判決                            九十年度訴字第八七六號
    公  訴  人  臺灣屏東地方法院檢察署檢察官
    被      告  甲○○
    選任辯護人  馮明雄律師
右列被告因違反毒品危害防制案件，經檢察官提起公訴（九十年度毒偵字第一０二五
號），本院判決如左：
    主  文
甲○○無罪。
    理  由
一、公訴意旨略以：被告甲○○前因施用第二級毒品安非他命案件，經強制戒治期滿
    ，由臺灣屏東地方法院檢察署檢察官於民國八十九年三月七日，以八十九年度戒
    毒偵字第九七號為不起訴處分確定，惟仍無法戒除毒癮，復基於施用第一級毒品
    之犯意，自九十年二月十二日起回溯七十二時內某時，在不詳地點施用第一級鴉
    片類毒品，嗣經警通知於九十年二月十二日採尿並送驗而查獲，因認被告甲○○
    涉有刑法第十條第一項之施用第一級毒品罪嫌。
二、按犯罪事實應依證據認定之，無證據不得推定其犯罪事實；又不能證明被告犯罪
    者，應諭知無罪之判決，刑事訴訟法第一百五十四條、第三百零一條第一項分別
    定有明文。再刑事訴訟法上所謂犯罪事實之證據，係指足以認定被告確有犯罪行
    為之積極證據而言，該項證據且須適合於被告犯罪事實之認定，始得採為斷罪之
    資料；如未能發現相當之證據或證據不足以證明時，自不能以推測或擬制之方法
    ，以為裁判基礎，此有最高法院二十九年上字第三一０五號、五十三年台上字第
    二七五０號及四十年台上字第八六號判例可資參照。
三、訊據被告甲○○堅決否認涉有右揭犯行，辯稱：伊未施用第一級毒品，當時因肺
    病住院，服用「甘草止咳水」等語。經查：
（一）被告因咳血、支氣管擴張、慢性阻塞性肺疾於九十年一月十日至九十年一月十
      二日住院，嗣因支氣管擴張症、肺膿瘍及左側氣胸於九十年二月八日至九十年
      三月十二日第二次住院，九十年五月十二日至九十年五月二十一日因支氣管擴
      張症併感染第三次住院，有寶建醫院九十年十二月十一日所出具之診斷證明書
      可憑。被告於住院期間所施用之藥物含有可待因、嗎啡成份者有B.M 15mlQid.
      （甘草止咳水），一天十五ＣＣ四次，出院後回診之口服藥物亦為「甘草止咳
      水」一天十五ＣＣ三次，有寶建醫院九十年十一月二十九日（九十）寶建醫院
      字第二四四八號函（見本院卷第十三頁）及同上醫院（九十）寶建醫院字第二
      二０八號函（見偵查卷第十二頁）在卷可參。
（二）而被告於九十年二月十二日，亦即第二次住院期間，所採之尿液經送鑑呈「嗎
      啡陽性」反應，有台灣檢驗科技股份有限公司九十年二月二十一日ＫＺ000
      000000000號濫用藥物尿液檢驗報告在卷（見警卷）可憑。該尿液檢
      驗報告嗣經公訴人送請法務部調查局鑑定，其結果謂「依專題研究報告，單純
      服食複方甘草劑錠（與本案處方止咳藥水屬同樣含鴉片成分之藥物）者，其尿
      液經酸解後，檢驗結果發現其嗎啡與可待因之平均比值為１比１，如採送驗煙
      毒犯尿液（施用鴉片類毒品）其嗎啡與可待因平均比值則為８‧６比１，本件
      尿液檢驗報告其嗎啡與可待因之平均比值約為３比１，介於上述二種比值之間
      ，已超過單純服用含鴉片粉類藥物比值三倍左右，不排除本案尿液係當事人同
      時服用止咳藥水及鴉片類毒品之結果」，有法務部調查局（九０）陸（一）字
      第九００六二一五一號函附卷可佐（參偵查卷十九頁）。
（三）雖公訴人於九十年四月二十五日，亦即被告第二次出院後至第三次入院前，所
      採之尿液未有嗎啡反應，有屏東縣衛生局毒及麻醉藥品類委託檢驗屏縣衛檢六
      字第九００一二八號結果通知書（參偵查卷第二十二頁）在卷可考，然被告住
      院期間所施用之劑量為一日四次，出院後劑量則為一日三次，前揭呈「嗎啡陽
      性」之尿液檢驗報告，是否受施用劑量之影響，似不無可能。而法務部調查局
      就該尿液檢驗報告函覆認定「較之單純服用含鴉片粉類藥物之比值超過三倍」
      ，惟與施用鴉片類毒品之尿液，其嗎啡與可待因平均比值為８‧６比１之數值
      ，尚有差距，法務部調查局所為「不排除係同時服用止咳藥水及鴉片類毒品之
      結果」之說明，尚不足採為被告不利之認定。
四、綜上所述，此外，復查無其他積極證據足以證明被告有前揭犯行，揆諸前開說明
    ，自不得遽為不利被告事實之認定，不能證明被告犯罪，應為被告無罪之諭知。
據上論斷，應依刑事訴訟法第三百零一條第一項，判決如主文。
本案經檢察官莊啟勝到庭執行職務
中      華      民      國      九十      年    十二    月    二十五    日
                                      臺灣屏東地方法院刑事第二庭
                                          審判長法官  吳永宋
                                          法      官  陳松檀
                                          法      官  李淑惠
右正本證明與原本無異。
對於本判決如有不服應於收受送達後十日內向本院提出上訴書狀上訴於台灣高等法院
高雄分院並按他造當事人之人數附具繕本。
                                          書記官       魏慧夷
中      華      民      國      九十      年    十二    月     二十五   日


司法院資訊處製作；財團法人民間司法改革基金會備份。
